臺灣高等法院臺中分院刑事判決
111年度交上易字第663號

上  訴  人  臺灣臺中地方檢察署檢察官
被      告  張哲嘉


選任辯護人  陳銘傑律師（法扶律師）
上列上訴人因被告公共危險案件，不服臺灣臺中地方法院110年
度交易字第1607號中華民國111年5月30日第一審判決（起訴案號
：臺灣臺中地方檢察署110年度速偵字第4155號），提起上訴，
本院判決如下：
    主  文
原判決撤銷。
張哲嘉駕駛動力交通工具而吐氣所含酒精濃度達每公升零點二五
毫克以上，累犯，處有期徒刑伍月，併科罰金新臺幣壹萬元，有
期徒刑如易科罰金及罰金如易服勞役，均以新臺幣壹仟元折算壹
日。
    事  實
一、張哲嘉於民國110年10月26日19時至22時30分許，在臺中市○
    區○○路「345卡拉OK」店內飲用高粱酒約10杯後，因其停放
    在臺中市○區○○路000○0號前之車牌號碼000-0000號自用小客
    車妨礙他人通行，其明知其吐氣所含酒精濃度已達每公升0.
    25毫克以上，竟仍駕駛上開自小客車欲移置車輛，並因酒後
    駕駛車輛之注意力及操控能力降低，因而不慎擦撞停放在其
    右側之車號00-0000號自小客車。嗣經警據報到場處理，於
    同日23時13分許，當場對其施以吐氣酒精濃度測試，測得其
    吐氣所含酒精濃度為每公升0.85毫克，始悉上情。
二、案經臺中市政府警察局第一分局報告臺灣臺中地方檢察署檢
    察官偵查起訴。
    理    由
壹、證據能力方面
　　被告以外之人於審判外之陳述，雖不符刑事訴訟法第159條
    之1至第159條之4之規定，而經當事人於審判程序同意作為
    證據，法院審酌該言詞陳述或書面陳述作成時之情況，認為
    適當者，亦得為證據；當事人、代理人或辯護人於法院調查
    證據時，知有同法第159條第1項不得為證據之情形，而未於
    言詞辯論終結前聲明異議者，視為有前項之同意，刑事訴訟
    法第159條之5定有明文。而該條規定之立法意旨，在於確認
    當事人對於傳聞證據有處分權，得放棄反對詰問權，同意或
    擬制同意傳聞證據可作為證據，屬於證據傳聞性之解除行為
    ，如法院認為適當，不論該傳聞證據是否具備刑事訴訟法第
    159條之1至第159條之4所定情形，均容許作為證據，不以未
    具備刑事訴訟法第159條之1至第159條之4所定情形為前提（
    最高法院104年度第3次刑事庭會議決議參照）。本判決認定
    事實所引用之供述證據（含文書證據），檢察官、被告及辯
    護人於本院準備程序時，均不爭執其證據能力，亦未於言詞
    辯論終結前聲明異議，而本院審酌各該證據作成時之情況，
    並無違法不當或證明力明顯過低之瑕疵，認以之作為證據應
    屬適當，是依刑事訴訟法第159條之5規定，均有證據能力。
貳、實體方面　　
一、上開犯罪事實，業據被告張哲嘉於警詢、偵訊、原審及本院
    審理時坦承不諱（見偵卷第23至31、122頁、原審院卷第94
    、164、177、194頁、本院卷第65、101頁），並經證人鄒粉
    妹於警詢時證述其停放於路旁之車號00-0000號自小客車遭
    被告駕車擦撞之情甚詳（見偵卷第33至37頁），復有臺中市
    政府警察局第一分局大城分駐所警員職務報告、酒精測定紀
    錄表、財團法人工業技術研究院呼氣酒精測試器檢定合格證
    書、臺中市政府警察局舉發違反道路交通管理事件通知單、
    道路交通事故現場圖、道路交通事故調查報告表㈠㈡、交通事
    故補充資料表、證號查詢汽車駕駛人、車輛詳細資料報表各
    1份、蒐證錄影畫面截圖4張、現場及車損照片12張附卷為憑
    （見偵卷第21、45、47、53、59至63、79、81、85、55至57
    、65至70頁）。被告之自白核與事實相符，事證明確，其犯
    行堪以認定。
二、論罪科刑
　㈠按行為後法律有變更者，適用行為時之法律，但行為後之法
    律有利於行為人者，適用最有利於行為人之法律，刑法第2
    條第1項定有明文。查刑法第185條之3第1項於111年1月28日
    修正公布，並於同年月30日生效，修正前規定之法定刑為「
    2年以下有期徒刑，得併科20萬元以下罰金」，修正後規定
    之法定刑則為「3年以下有期徒刑，得併科30萬元以下罰金
    」，經比較新舊法結果，以修正前之規定較有利於被告，依
    刑法第2條第1項規定，自應適用修正前刑法第185條之3第1
    項之規定論處。
　㈡故核被告所為，係犯修正前刑法185條之3第1項第1款之不能
    安全駕駛動力交通工具罪。
  ㈢被告曾於108年間因酒駕之公共危險案件，經臺灣臺中地方法
    院以108年度中交簡字第270號判處有期徒刑2月確定，於108
    年7月8日以易科罰金執行完畢；復於108年間又因酒駕之公
    共危險案件，經臺灣臺中地方法院以108年度中交簡字第257
    6號判處有期徒刑3月確定；再於109年間因酒駕之公共危險
    案件，經臺灣臺中地方法院以109年度交易第1119號判決判
    處有期徒刑5月確定，上開二案之徒刑經接續執行後，於110
    年5月9日執行完畢等情，有刑案資料查註紀錄表、矯正簡表
    、臺灣高等法院被告前案紀錄表及臺灣高等法院在監在押全
    國紀錄表等在卷可參，且據公訴檢察官指明及舉證，並為被
    告所是認，其於受有期徒刑之執行完畢後，5年以內故意再
    犯本案有期徒刑以上之罪，為累犯；參酌司法院釋字第775
    號解釋意旨，審酌被告未因前案徒刑執行完畢而有所警惕，
    猶故意再犯本案之罪，且前後犯行之罪質相同，可認其有特
    別之惡性及對刑罰之反應力薄弱，考量累犯規定所欲維護法
    益之重要性及事後矯正行為人之必要性，爰依刑法第47條第
    1項規定加重其刑。
三、原審認被告罪證明確，因而予以論罪科刑，固非無見。惟查
    ：刑法第185條之3第1項於111年1月28日修正公布，並於同
    年月30日生效，而被告本案犯行之時間係於上開條文修正之
    前，依刑法第2條第1項前段規定，應適用較有利於被告之修
    正前刑法第185條之3第1項第1款論處。原審未比較新舊法規
    定，而逕適用修正後其法定刑較重之規定論處，尚有違誤。
    是檢察官之上訴為有理由，自應由本院予以撤銷改判。
　　爰審酌被告正值壯年，對於酒後不得駕車之誡命應知之甚詳
    ，仍於飲酒後駕駛自小客車，顯見其法治觀念不足，再參以
    被告經警測得其吐氣酒精濃度高達每公升0.85毫克，復擦撞
    他人車輛肇事，本不宜輕縱，惟被告本案僅係在路旁騎樓處
    移置其自小客車，駕駛時間尚短，復供稱其原擬通知代駕開
    車，顯見其尚非惡性重大之人，且本案幸未肇致他人傷亡，
    兼衡被告自稱之教育程度、生活狀況（見原審卷第195頁）
    ，及其坦承犯行之犯罪後態度等一切情狀，量處如主文第2
    項所示之刑，並諭知徒刑如易科罰金及罰金如易服勞役之折
    算標準。
據上論結，應依刑事訴訟法第369條第1項前段、第364條、第299
條第1項前段，刑法第2條第1項前段、（修正前）刑法第185條之
3第1項第1款、第47條第1項、第41條第1項前段、第42條第3項前
段，刑法施行法第1 條之1第1項，判決如主文。
本案經檢察官王靖夫提起公訴，檢察官賴謝銓提起上訴，檢察官
王元郁到庭執行職務。
中　　華　　民　　國　　111 　年　　11　　月　　2 　　日
             刑事第一庭   審判長法　官　江  德  千
                                法　官　柯  志  民
                                法　官  簡  源  希　
以上正本證明與原本無異。
不得上訴。
                                書記官  吳  麗  琴
　　　　　　　　　　　　　　　　
中　　華　　民　　國　　111 　年　　11　　月　　2 　　日
修正前刑法第185條之3第1項第1款
駕駛動力交通工具而有下列情形之一者，處二年以下有期徒刑，
得併科二十萬元以下罰金：
一、吐氣所含酒精濃度達每公升零點二五毫克或血液中酒精濃度
    達百分之零點零五以上。